【裁判字號】    90,台再,59
【裁判日期】    900914
【裁判案由】    清償債務
【裁判全文】
最高法院民事判決                                    九十年度台再字第五九號
    再 審原 告  趙家統
    訴訟代理人  馮志剛律師
    再 審被 告  甲○○
右當事人間請求清償債務事件，再審原告對於中華民國八十九年十一月十七日本院判
決（八十九年度台上字第二五九○號），提起再審之訴，本院判決如左：
    主  文
再審之訴駁回。
再審訴訟費用由再審原告負擔。
    理  由
本件前訴訟程序被上訴人邵旭於本院八十九年度台上字第二五九○號確定判決（下稱
確定判決）前之民國八十九年九月七日死亡，其妻甲○○聲明承受訴訟，前經本院裁
定准予承受訴訟在案。至其子女邵日仁、邵國芳、邵慶芳、邵華芳、邵含芳、邵日道
已依法拋棄繼承，再審原告將邵日仁等亦列為再審被告核屬贅列，合先明。
次查再審原告對於本院確定判決以有民事訴訟法第四百九十六條第一項第一款規定之
情形，提起再審之訴，係以：原確定判決以再審被告之被繼承人邵旭在前訴訟程序所
提出且未經再審原告簽名認證之私下製作之文書（即本件訴訟中所指第三、四張結算
單），遽為再審被告之被繼承人邵旭已清償系爭債務之證據，而為再審原告敗訴之判
決，有違民事訴訟法第三百五十二條第二項及第三百五十七條規定之證據法則等語，
為其論據。
按第三審法院，應以第二審判決確定之事實為其判決之基礎，民事訴訟法第四百七十
六條第一項定有明文。本件再審原告在前訴訟程序主張再審原告與再審被告之被繼承
人邵旭間之金錢往來，於七十年四月三十日結算結果，再審被告之被繼承人邵旭積欠
伊新台幣（下同）一百五十萬元，乃由邵旭書立結算單二張，約定自七十年五月一日
起每月以三萬元計算利息等情，起訴請求邵旭應如數給付並加給法定遲延利息之判決
。前訴訟程序台灣高等法院八十七年度上更(一)字第一二二號審理結果：以再審原告主
張邵旭積欠其一百五十萬元之事實，固據提出結算單二張（即第一、二張結算單）為
證，惟邵旭辯稱除上開二張結算單外，尚有第三、四張結算單，係關於其與再審原告
自六十九年六月至七十一年五月二十一日全部帳目，於雙方會算後由伊所簽具，經會
算結果，系爭借款已全部清償。經查就該四張結算單內容觀之，係再審原告與邵旭自
六十九年至七十一年五月二十一日之金錢往來情形，按發生日期先後接續記載，具連
貫性，結算單用紙相同，字跡筆法亦相同，堪認屬同時或相當接近之時日在相同背景
下製作而交由再審原告收執。除第一、二張外，第三、四張結算單之記載亦應屬真正
可採。依第四張結算清單記載，再審被告之被繼承人邵旭已全部清償，再審原告依借
貸之法律關係請求邵旭給付一百五十萬元本息，洵非正當，不應准許，因而將第一審
所為再審原告勝訴之判決廢棄，改判駁回其訴。再審原告不服高院判決，上訴三審，
原確定判決以其上訴論旨，徒就第二審取捨證據、認定事實之職權行使，指摘高院判
決不當，其上訴為無理由，乃駁回其上訴。原確定判決既係本於第二審判決確定之事
實為其判決基礎，而為再審原告敗訴之判決，經核並無首揭法條規定適用法規顯有錯
誤之情形。再審原告提起本件再審之訴，求予廢棄原確定判決為無理由，應予駁回。
據上論結，本件再審之訴為無理由，並依民事訴訟法第七十八條，判決如主文。
中     華      民      國     九十     年      九       月    十四      日
                              最高法院民事第二庭
                                  審判長法官  曾  桂  香
                                        法官  劉  延  村
                                        法官  劉  福  聲
                                        法官  顏  南  全
                                        法官  陳  重  瑜
      右正本證明與原本無異
                                              書  記  官
中      華      民      國     九十     年      九      月    二十八    日


司法院資訊處製作；財團法人民間司法改革基金會備份。
